【裁判字號】    91,重上更(三),215
【裁判日期】    920108
【裁判案由】    毒品危害防制條例等
【裁判全文】
臺灣高等法院刑事判決                    九十一年度重上更（三）字第二一五號
    上  訴  人
    即  被  告  乙○○  男  民.
    指定辯護人  本院甲○辯護人  周君穎
右上訴人因違反毒品危害防制條例等案件，不服臺灣基隆地方法院八十九年度訴字第
一九六、二○○號，中華民國八十九年九月二十九日第一審判決（起訴案號：臺灣基
隆地方法院檢察署八十八年度偵字第四八三七號，追加起訴案號：八十九年度偵字第
三八八號），提起上訴，經判決後由最高法院第三次發回更審，本院判決如左：
    主  文
原判決關於乙○○販賣第二級毒品部分撤銷。
乙○○共同連續販賣第二級毒品，累犯，處有期徒刑柒年貳月。
行動電話（0000000000號）乙具沒收之，如全部或一部不能沒收時，追徵
其價額；所得財物新台幣壹萬元沒收之，如全部或一部不能沒收時，以其財產抵償之
。
    事  實
一、乙○○於民國八十四年十二月間因犯贓物罪，經臺灣基隆地方法院判處有期徒刑
  二月，緩刑三年確定，於緩刑期間八十六年十月十七日更犯逃亡罪，經陸軍第六
    軍團司令部於八十六年十一月二十五日判處有期徒刑八月確定，經臺灣基隆地方
    法院撤銷上述緩刑之宣告，於八十七年九月五日執行完畢。
二、乙○○意圖營利，基於概括犯意，自八十八年五月間起至同年六月間止，以00
    00000000號行動電話為聯絡工具，先後在基隆市○○路八十八號四樓住
    處或其附近，以每小包新台幣（下同）一千元之價格，販賣第二級毒品安非他命
    予丙○○，每次一小包，前後共計十次。其間並曾將安非他命交付與其有概括犯
    意聯絡之同居女友戊○○（未據起訴），囑由戊○○在交付安非他命予丙○○時
    收取價款。
三、案經臺灣基隆地方法院檢察署檢察官自動檢舉偵查起訴。
    理  由
一、訊據上訴人即被告乙○○矢口否認販賣安非他命犯行，辯稱：伊並未販賣安非他
    命給丙○○，因伊打過戊○○之弟，致遭其誣陷，丙○○與戊○○前後所言不一
    ，欲入人罪云云。
二、經查：
  (一)右揭事實，業據證人即購買毒品之丙○○於原審證稱：「．．毒品是我跟乙○○
    拿的，他有在賣。八十八年七月前一、二個月，我用一千元向他買，他會隨性拿
    予我．．」（見訴字第一九六號卷第二十八頁），於本院上訴審供證：「（八十
    八年五月到同年六月，都是被告叫戊○○拿安非他命給你，每次一千元，前後共
    五次？）對」、「．．大部分都是戊○○交給我的，有時候是被告拿給我的，不
    過他拿給我的次數很少，我都是用電話跟被告說，他再叫戊○○交給我」（見本
    院上訴字第四五三二號卷第四十八、四十九頁），於更(一)審證稱：「（是否有向
    乙○○或戊○○購買安非他命？）我向乙○○買」、「我是打電話給他．．．他
    就會叫戊○○或他自己拿給我，大部分是戊○○拿給我比較多，他自己拿給我比
    較少．．」（見更(一)審卷第三十一、三十二頁），於本院更(三)審證稱：「（是否
    用0000000000號聯絡？）有用這支打過向他買」（見本院九十一年十
    二月九日訊問筆錄）。查證人丙○○與被告無任何怨隙，應無故誣攀之理。其一
    再指證向被告購買安非他命，前後一貫，徵以證人即被告前女友戊○○於檢察官
    偵訊時陳稱：「（他販賣的對象？）都是別人用大哥大聯絡，我知道有一叫『阿
    宗』（筆錄譯音誤載為『阿忠』）的曾向他買過安．．」（見偵字第四八三七號
    卷第九頁），於原審證稱：「．．我看過謝某在乙○○家，交錢與薛某，薛某交
    安非他命予丙○○．．」（見訴字第一九六號卷第六十七頁），於本院更(一)審證
    稱：「（你怎麼知道他在賣毒品？）我有看到他在賣毒品，另外他也要我幫他送
    毒品，也請我幫他收賣毒品的錢」、「（乙○○有賣毒品給丙○○？）有，他們
    二人本來就認識，丙○○常向乙○○買毒品，大部分是乙○○拿毒品給他的，有
    時候會叫我拿給他，毒品是安非他命．．」（見更(一)審卷第五十一頁），於本院
    更(三)審證稱：「．．．我有送貨給丙○○過，是乙○○叫我送的．．．」（見本
    院九十一年十二月九日訊問筆錄），亦一再表明被告有販賣安非他命之事，與證
    人丙○○所供互核相符，則證人丙○○所供向被告購買安非他命，應認為真實。
  (二)被告雖辯以證人戊○○因其弟遭伊毆傷，亟思報復，乃設詞誣攀伊有販賣安非他
    命云云。質之證人戊○○雖不否認被告懷疑其弟丁○○偷拿其所有之安非他命吸
    食，因而痛毆毒打丁○○成傷，伊乃懷恨被告等情（見本院上訴字第四五三二卷
    第七十七頁至第八十頁），然堅詞否認挾怨報復，誣賴被告（見本院更(三)審九十
    一年十二月九日訊問筆錄）。查證人戊○○與被告雖因上開傷害事件而生齟齬，
    然二人原是男女朋友，本有情份，是否因此事件即反目成仇肆意報復，已有疑義
    ，且觀戊○○上開供述內容，其言及自己參與並分擔被告販賣安非他命犯行中之
    最重要構成要件行為即交付安非他命及收取價款之行為，此已涉及共同販賣第二
    級毒品安非他命罪行，而販賣安非他命為法定刑度為七年以上有期徒刑之重罪，
    茍非被告確有先後多次有販賣安非他命予丙○○，其間數次並由證人戊○○負責
    交付毒品收取價款，則其斷無自陷囹圄而為如此供述之理？況其所證述，核與證
    人丙○○證述情節基本上尚無差異，業如前述，是證人戊○○應無故意設詞誣攀
    ，其所為證言，仍足信實。
  (三)證人丙○○雖於原審調查時陳稱：向被告買了五、六次或七、八次（見原審卷第
    二十三頁），惟於本院更(一)審訊問時供稱：「（先後向乙○○買的次數？）很多
    次，大概有十次以上，不會超過二十次，詳細次數我忘了」等語（見更(一)審第三
    十三頁），經核與證人戊○○所供：「（丙○○向乙○○買毒品有幾次？）應該
    有十次以上，可能沒有二十次，大部分都是乙○○拿給丙○○，我拿的只有五次
    以上」（見更(一)審卷第五十二頁）完全一致，自應以先後向被告購買至少十次為
    可信。本院更(三)審為求慎重，再質之證人丙○○供證：「．．我向他買了十次以
    上，因為時間太久，我忘掉確實幾次了．．．」、「（你在地方法院為何說向他
    買了五、六次，七、八次在被告住的地方八十四號四樓買的？）五、六次，七、
    八次都是在他家買的。因為還有其他地方。所以加起來就有十幾次了」（見本院
    九十一年十二月九日訊問筆錄）。按吸毒者購買對象甚多，因時間久遠，人之記
    憶力有限，難期能清晰記憶購買之次數，本院依罪疑惟輕原則，從寬認定販賣十
    次。
  (四)本件因被告否認販賣安非他命犯行，致無法明確查悉被告販賣實際利得與價差各
    為若干。惟販賣安非他命為重罪，政府治安機關查緝甚嚴，非可公然為之，亦無
    公定之價格，而每次買賣之價量，亦可能隨時依雙方間之關係深淺、資力、需求
    量及對行情之認知、來源充裕與否、查緝是否嚴緊、被查獲時有無供出購買對象
    之風險評估等情，而異其標準，是以販入之價格並不必然高於販出之售價，行為
    人只需意圖營利而有販入或販出之行為者，即已構成販賣之罪行，自不得以無法
    查明被告販入之價格，據以與販出之售價相互比較，即認被告並無販賣之犯行。
    本件被告與證人丙○○雖係朋友舊識，但並非至親關係，被告自無甘冒重罪處罰
    之危險，以販入之原價轉讓安非他命予丙○○之理；因被告交付安非他命並收受
    丙○○之價金達十次，依常情判斷，絕不可能係以原價轉讓安非他命予丙○○，
    佐以證人戊○○、丙○○於本院訊問時異口同聲，先後均證稱被告當時並無工作
    等語。綜上說明，被告於販入與販出安非他命之間，顯有意圖營利之情形。
  綜上所述，被告所辯，無非卸責之詞，不足採信。本件事證明確，被告犯行洵堪認
  定，應依法論科。
三、按毒品危害防制條例第二條第二項第二款已將安非他命列為第二級毒品管制，不
    得非法製造、運輸、販賣、轉讓、施用或持有，被告違反此項規定販賣安非他命
    ，核係觸犯同條例第四條第二項之販賣第二級毒品罪。被告就部分販毒行為，與
    戊○○有犯意聯絡及行為分擔，為共同正犯。被告先後多次販賣，時間緊接，犯
    罪構成要件相同，顯基於概括犯意而為，為連續犯，應依刑法第五十六條規定以
    一罪論，並加重其刑。被告持有毒品之低度行為，為其販賣之高度行為所吸收，
    不另論罪。被告有如事實欄所記之前科執行情形，有本院被告全國前案紀錄表在
    卷足稽，其受有期徒刑之刑執行完畢後，五年以內再犯有期徒刑以上之本罪，為
    累犯，應依法遞加重其刑，惟關於最高刑無期徒刑部分，依法不得再行加重。
四、原審論處被告罪刑，本非無見。惟查，被告係以行動電話0000000000
    號為聯絡販賣工具，原判決誤為不詳電話，又未就此諭知沒收，另被告販賣安非
    他命予丙○○之次數為十次，原審誤為五次，致犯罪事實有誤，均有未洽，被告
    上訴意旨猶執陳詞否認犯罪，雖無理由，然原判決既有可議，仍屬無可維持，自
    應由本院將原判決關於被告販賣第二級毒品部分撤銷。爰審酌被告曾有犯罪前科
    ，素行不佳，及其犯罪動機、目的、手段、所生危害，及犯罪後態度等一切情狀
    ，量處如主文所示之刑。被告以0000000000號行動電話為聯絡工具，
    非法販賣安非他命予丙○○，該行動電話即係供被告販賣安非他命所用之物，應
    依毒品危害防制條例第十九條第一項規定沒收之，如全部或一部不能沒收時，追
    徵其價額。又被告先後販賣安非他命十次予丙○○，每次一千元計算，所獲得之
    價金一萬元，為其因犯罪所得之財物，亦應依同條例第十九條第一項規定沒收之
    ，如全部或一部不能沒收時，以其財產抵償之。
五、公訴意旨另以：被告乙○○以被害人丁○○、戊○○年幼，體型瘦小可欺，常提
    供安非他命強迫二人施用，並交付數量不等之安非他命予被害人丁○○，要求替
    其販賣及保管，自八十八年四月間起至同年七月中旬止，在基隆市○○路八十八
    號四樓住處門口及基隆市中正公園附近，以五百或一千元不等之價錢，販賣數量
    約○‧五公克之第二級毒品安非他命予年籍不詳者吸食，並以如不從，將予毆打
    之方式，強迫被害人戊○○將安非他命交與購毒者，並代收價金，因認被告此部
    分涉有刑法第三百零四條之強制罪及毒品危害防制條例第四條第二項之販賣第二
    級毒品罪嫌云云。
  (一)按事實之認定，應憑證據，如未能發現相當證據，或證據不足以證明，自不能以
    推測或擬制之方法，以為裁判基礎；又認定不利於被告之事實，須依積極證據，
    苟積極證據不足為不利於被告事實之認定時，即應為有利於被告之認定，更不必
    有何有利之證據。最高法院分別著有四十年度台上字第八十六號、三十年度上字
    第八一六號判例可參。檢察官認被告涉有前揭犯行，無非以被害人丁○○、戊○○之證述為其主要論據，然訊據被告堅決否認有此部分犯行。
  (二)經查：
  １、被害人丁○○於警訊時即否認有被人逼迫吸食安非他命（見警卷八十八年七月
      二十一日訊問筆錄），其於檢察官偵查時亦為如是供述；被害人戊○○於偵查
      中亦否認被告乙○○有強迫施用安非他命之行為（見偵字第三八八號卷第十八
      頁），於原審調查時再為相同之陳述（見原審卷第二十五頁反面）。而被害人
      丁○○於原審調查時僅陳稱：「他叫我要吸，由他準備工具，他叫我吸，我便
      吸了」等語（見原審卷第二十四頁反面），亦未指稱被告有以不法方法強迫其
      施用安非他命。又被害人戊○○自承與被告本係男女朋友關係，戊○○基於與
      被告之感情，攜帶安非他命交與購毒者即同案被告丙○○，衡情應屬可能。蓋
      當時被告與戊○○間彼此尚未交惡，被告殊無以強暴脅迫方式強迫戊○○代為
      販賣安非他命之必要，況戊○○多次交付丙○○安非他命，可知當時戊○○行
      動並未受到被告控制，戊○○儘可選擇離開被告或報警處理以求自保，然戊○○並未如此，顯見戊○○主觀上即有與被告共同販賣安非他命之犯意聯絡，是
      戊○○此部分指述，有違常情，無法採擇。
  ２、被害人戊○○於警訊及偵審中並未明確指明被告將安非他命販賣予何人，其於
      本院訊問時再稱：「（你還送給其他人，有無證據？）名字我不曉得。所以我
      沒辦法提出證據」（見本院九十一年十二月九日訊問筆錄）。原審將戊○○所
      提供向被告購買安非他命者之行動電話號碼，經交由基隆市警察局第四分局調
      查結果，亦查無其他曾向被告購買安非他命之人，有該局八十九年七月二十六
      日（八九）基警分四刑字第一○二三○號函在卷可佐，復無被告販賣安非他命
      給其他不特定人之積極事證如帳冊等，自難遽認被告尚有此部分販賣安非他命
      之犯行。
  ３、此外，復查無其他積極證據足資證明被告涉有強迫被害人丁○○、戊○○施用
      及販賣安非他予不詳姓名者之犯行，本應為無罪諭知，惟檢察官認此部分與前
      開有罪部分核有連續及牽連之裁判上一罪關係，故不另為無罪諭知。
據上論斷，應依刑事訴訟法第三百六十九條第一項前段、第三百六十四條、第二百九
十九條第一項前段、毒品危害防制條例第四條第二項、第十九條第一項、刑法第十一
條前段、第二十八條、第五十六條、第四十七條，判決如主文。
本案經檢察官謝英民到庭執行職務。
中      華      民      國    九十二    年      一      月      八      日
                              臺灣高等法院刑事第五庭
                審判長法  官  曾  德  水
                                        法  官  蘇  素  娥
                                        法  官  楊  貴  雄
右正本證明與原本無異。
如不服本判決應於收受送達後十日內向本院提出上訴書狀，其未敘述上訴之理由者並
得於提起上訴後十日內向本院補提理由書（均須按他造當事人之人數附繕本）。
                                        書記官  林  淑  貞
中      華      民      國    九十二    年      一      月      九      日
附錄：本判決論罪科刑法條全文
毒品危害防制條例第四條第二項：
二製造、運輸、販賣第二級毒品者，處無期徒刑或七年以上有期徒刑，得併科新台幣
  七百萬元以下罰金。


司法院資訊處製作；財團法人民間司法改革基金會備份。
